臺灣高等法院臺中分院刑事判決　　　　95年度上訴字第2078號
上　訴　人　台灣台中地方法院檢察署檢察官
上　訴　人
即　被　告　丁○○
選任辯護人　林堡欽律師
選任辯護人　熊梓檳律師
上　訴　人
即　被　告　丙○○即賴君彥
選任辯護人　王文聖律師
上列上訴人因被告違反毒品危害防制條例案件，不服臺灣臺中地
方法院94年度訴字第2566號中華民國95年7月20日第一審判決（
起訴案號：臺灣臺中地方法院檢察署93年度偵字第18959號），
提起上訴，本院判決如下：
    主  文
原判決關於丁○○販賣第三級毒品及定應執行刑部分撤銷。
丁○○連續販賣第三級毒品，處有期徒刑伍年陸月。扣案如附表
一編號肆、附表二編號壹、貳、參、肆、伍所示之第三級毒品愷
他命及其上之包裝袋或罐子（不包括附表二編號壹其上之包裝袋
）暨如附表一編號伍至捌所示之物，均沒收。因販賣第三級毒品
所得合計新臺幣柒仟伍佰元沒收之，如全部或一部不能沒收時，
以其財產抵償之。
其他上訴（即丁○○、丙○○持有第二級毒品及丙○○販賣第三
級毒品部分）駁回。
丁○○撤銷改判部分與上訴駁回部分所處之刑，應執行有期徒刑
陸年。扣案如附表一編號肆、附表二編號壹、貳、參、肆、伍所
示之第三級毒品愷他命及其上之包裝袋或罐子（不包括附表二編
號壹其上之包裝袋）暨如附表一編號伍至捌所示之物，均沒收；
如附表一編號壹（含包裝袋）、貳、參所示之大麻、MDMA及MDA
，均沒收銷燬。因販賣第三級毒品所得合計新臺幣柒仟伍佰沒收
之，如全部或一部不能沒收時，以其財產抵償之。
    事  實
一、丁○○明知愷他命（Ketamine即俗稱之Ｋ他命）為毒品危害
    防制條例第2條第2項第3款所規定之第三級毒品，不得非法
    販賣，自民國（下同）92年9月間起，至同年11月12日止，
    以每1公克新台幣（下同）500元之代價，多次向綽號「陳兄
    」之成年男子購入第三級毒品愷他命而持有之；嗣竟基於意
    圖營利而販賣第三級毒品愷他命之概括犯意，在其位於臺中
    市○區○○路75號3樓之1之租住處，先以1公克愷他命滲入1
    公克治痛丹等物之比例加以混合稀釋後，而於92年9月間起
    ，至同年11月11日止間，以混合後之愷他命每1公克500元之
    代價，連續販賣第三級毒品愷他命予丙○○至少2次，計3包
    （淨重合計約5公克），販賣毒品所得2千5百元，獲利1千2
    百50元；及於92年9月間起，至同年11月12日止間，在前開
    租住處，以同樣之價格，將混合稀釋後之愷他命，連續販賣
    予黃俊明3次共10公克，販賣毒品所得5千元，獲利2千5百元
    。
二、丁○○明知ＭＤＭＡ、ＭＤＡ（即俗稱之搖頭丸）、大麻為
    毒品危害防制條例第2條第2項第2款所規定之第二級毒品，
    不得非法持有，竟另基於持有第二級毒品之概括犯意，先於
    92年10月間，在丁○○上開租住處，與黃俊明（已死亡，業
    經檢察官另為不起訴處分）基於犯意聯絡，共同持有如附表
    一編號2所示之第二級毒品ＭＤＭＡ76顆〈淨重21.89288公
    克，驗餘淨重19.6044公克（原審誤載為19.4244公克）〉及
    如附表一編號3所示之第二級毒品ＭＤＡ1顆（淨重0.2215公
    克，驗餘淨重0.1332公克），並將之置放於前開租住處丁○○之房間內；再丙○○明知大麻為毒品危害防制條例第2條
    第2項第2款所規定之第二級毒品，不得非法持有，竟於於92
    年11月11日夜間，將其所持有之第二級毒品大麻1包，經丁○○之同意，將之寄放在上開租住處丁○○之房間內，而丁○○與丙○○則基於犯意聯絡，共同持有如附表一編號1所
    示之第二級毒品大麻1包（驗餘淨重1.32公克，空包裝重0.
    69公克）。
三、嗣於92年11月12日23時40分許，為檢察官指揮警察，在丁○○上開租住處查獲，而於丁○○之房間內扣得如附表一所示
    之第二級毒品大麻、MDMA、MDA等物（查獲藥丸其中1顆未檢
    出有毒品成分）、第三級毒品愷他命及其所有供販賣第三級
    毒品所用之分裝袋、電子秤、分裝管及帳冊等物；在丙○○
    與黃俊明共用之房間內扣得販賣予丙○○之如附表二編號1
    所示之第三級毒品愷他命3包及丁○○所有並寄放之如附表
    二編號2至5所示之第三級毒品愷他命等物。
四、案經雲林縣警察局移請臺灣雲林地方法院檢察署呈請臺灣高
    等法院檢察署檢察長核轉臺灣臺中地方法院檢察署檢察官偵
    查起訴。
    理    由
壹、（一）證據能力部分：
（一）按同案被告對於其他同案被告之案件而言，為被告以外之
  　　第三人，本質上屬於證人，其他同案被告對其仍享有詰問
    　權。因此對其他同案被告案件之審判而言，未使該同案被
      告立於證人之地位而為陳述，逕以依同案被告身分所為之
      陳述採為不利於其他被告之證據，自屬剝奪被告之憲法上
      所保障之刑事被告詰問證人之權利。惟法院若已使該同案
      被告立於證人之地位接受其他同案被告之詰問，則因同案
      被告業經以證人之身分於審判中具結陳述，並給予解釋或
      否認之機會，而其他同案被告亦經給予對該同案被告就此
      事項詰問之機會，此時法官亦能目睹該同案被告陳述之情
      形，則同案被告先前在司法警察詢問時、檢察官偵查中或
      在審判外向法官所為之陳述，與審判不符時，其先前之陳
      述具有較可信之特別情況，且為證明犯罪事實存否所必要
      者，參諸刑事訴訟法第159條之1、第159條之2及大法官會
      議釋字第582號解釋，並參考美國聯邦證據法第613條 (b)
      但書及日本刑事訴訟法第321條第1項第2、3款之立法例，
      亦得為證據。所謂「前後陳述不符」之要件，應就前後階
      段之陳述進行整體判斷，以決定其間是否具有實質性差異
      ，惟無須針對全部陳述作比較，陳述之一部分有不符，亦
      屬之。而所謂「具有較可信之特別情況」之情形，亦應就
      前後陳述時之各種「外部情況」進行比較，以資決定何者
      外部情況具有可信性。若陳述係在特別可信之情況下所為
      ，則虛偽陳述之危險性即不高，雖係審判外陳述，或未經
      被告為反對詰問、對質，仍得承認其有證據能力。至所稱
      「外部情況」之認定，例示如下：
     1、時間之間隔：陳述人先前陳述是在記憶猶新的情況下直
        接作成，一般與事實較相近，事後即可能因記憶減弱或
        變化，致有不清晰或陳述不符之現象發生。
     2、有意識的迴避：由於先前陳述時被告未在場，是陳述人
        直接面對詢問警員所為陳述較為坦然；事後可能因陳述
        人對被告有所顧忌或同情，因而在被告面前較不願陳述
        不利被告之事實。
     3、受外力干擾：陳述人單獨面對檢察事務官或司法警察（
        官）所為之陳述，程度上較少會受到來自被告方面強暴
        、脅迫、詐欺、利誘或收買等外力之影響，其陳述較趨
        於真實。若被告在庭或有其他成員參與旁聽時，陳述人
        可能會本能的作出迴避對被告不利之證述，或因不想生
        事招惹麻煩乃虛構事實或進而否認以前之供述而為陳述
        。
     4、事後串謀：證人對警察描述其所親身經歷之情形，因較
        無時間或動機去編造事實，客觀上亦較難認與被告間有
        勾串情事，其陳述具有較可信性。但事後因特殊關係，
        雙方可能因串謀、請託而統一口徑；或事後情況變化，
        兩者從原先敵對關係變成現在友好關係，抑或業已由中
        取得利益等情形，其陳述即易偏離事實而較不可信。
     5、警詢或檢察事務官偵查時，有無辯護人、代理人或親友
        在場：如有上開親誼之人在場，自可期待證人為自由從
        容之陳述，其證言之可信度自較高。
     6、警詢或檢察事務官所作之偵查筆錄記載是否完整：如上
        開筆錄對於犯罪之構成要件、犯罪態樣、加重減輕事由
        或起訴合法要件等事實或情況，均翔實記載完整，自可
        推定證人之陳述，與事實較為相近，而可信為真實。法
        院應斟酌上列因素綜合判斷，亦應細究陳述人之問答態
        度、表情與舉動之變化，此一要件係屬訴訟法事實之證
        明，以自由證明為已足，且應由主張此項證據之人證明
        。惟此僅係確定上開陳述有無證據能力而已，至該證據
        具有證據能力後，其證據力之強弱問題（指證明力），
        仍待法院綜合全辯論意旨及調查證據所得，依法認定之
        。
      本件被告丁○○、丙○○已於原審法院審理時，使其立於
      證人之地位具結陳述，並給予其解釋或否認之機會，且亦
      經給予被告2人之選任辯護人對證人丙○○、丁○○詰問
      之機會，則證人丙○○、丁○○先前以犯罪嫌疑人之身分
      ，在司法警察詢問時、檢察官偵查中或在本件審判外向法
      官所為之陳述，與審判中不符時，因其先前之陳述距離案
      發時間較近，記憶較深刻清晰，且尚無心詳予考量供詞對
      自己或他人所生之利害關係，應與事實較為相合而具有較
      可信之特別情況，且為證明犯罪事實存否所必要者，揆諸
      上開說明，自得採為證據，並不侵害被告之對質詰問權，
      合先敘明。
（二）復按被告以外之人於審判中有下列情形之一，其於檢察事
      務官、司法警察官或司法警察調查中所為之陳述，經證明
      具有可信之特別情況，且為證明犯罪事實之存否所必要者
      ，得為證據：一、死亡者。二、身心障礙致記憶喪失或無
      法陳述者。三、滯留國外或所在不明而無法傳喚或傳喚不
      到者。四、到庭後無正當理由拒絕陳述者，刑事訴訟法第
      159條之3定有明文。查證人即與被告丁○○、丙○○同住
      在查獲地點公寓之黃俊明在警詢中所為之供述，屬被告以
      外之人於審判外之言詞陳述，其於原審法院審理前即已死
      亡，有臺灣彰化地方法院檢察署檢察官不起訴處分書在卷
      足稽（見臺灣雲林地方法院檢察署92年度偵字第4770號偵
      查卷宗第31頁），則證人黃俊明於警詢時所為之上開供述
      雖符合刑事訴訟法第159條之3第1款所示「死亡」之要件
      ，惟本院認為基於對質詰問權乃根源於憲法之刑事被告權
      利（大法官會議釋字第384號解釋可為參照），任何有礙
      被告行使前述權利之例外規定，在適用範圍上自應限縮，
      是以前述刑事訴訟法第159條之3第1款之適用範圍，即應
      由同條「經證明具有可信之特別情況」、「證明犯罪事實
      之存否所必要」兩項要件從嚴加以決定。而所謂「經證明
      具有可信之特別情況」，應依據陳述人於陳述時之「外部
      情況」是否具有可信性決定之，且必須依據陳述人之觀察
      、記憶、表達是否正確，及陳述人有無虛偽陳述之動機而
      加以綜合決定。是證人黃俊明於原審法院審理前雖已死亡
      ，而其於警詢時所為之供述，觀其內容，係屬證明本件犯
      罪事實存否所必要之證據，且基於前述說明，本院審酌證
      人黃俊明於警詢時所為之陳述，因該時距離案發時間較近
      ，記憶較深刻清晰，表達較為明確，且證人黃俊明與被告
      丁○○、丙○○乃共同居住在查獲地點之公寓，具有一定
      之情誼，衡情其並無虛偽陳述，故意誇飾案發情節，設詞
      誣陷被告2人之動機，且黃俊明於檢察官偵查中證述：「
      （今日在刑警隊所言均實在？實在。）、（警察有否對你
      刑求逼供？沒有。）」等語（見同上偵查卷宗第12至13頁
      ) ，足證黃俊明係在自由意識下所做的筆錄，是證人黃俊
      明於警詢時陳述之信憑性應已獲得擔保，本院綜上跡證，
      認為證人黃俊明於警詢時所為之供述，仍具有可信之特別
      情況，而與刑事訴訟法第159條之3第1款所示要件相符，
      自得作為本件認定事實之憑據，次予敘明。
（三）又刑事訴訟，係以確定國家具體之刑罰權為目的，為保全
      證據並確保刑罰之執行，於訴訟程序之進行，固有許實施
      強制處分之必要，惟強制處分之搜索、扣押，足以侵害個
      人之隱私權及財產權，若為達訴追之目的而漫無限制，許
      其不擇手段為之，於人權之保障，自有未周，故基於維持
      正當法律程序、司法純潔性及抑止違法偵查之原則，實施
      刑事訴訟程序之公務員不得任意違背法定程序實施搜索、
      扣押；至於違法搜索扣押所取得之證據，若不分情節，一
      概以程序違法為由，否定其證據能力，從究明事實真相之
      角度而言，難謂適當，且若僅因程序上之瑕疵，致使許多
      與事實相符之證據，無例外地被排除而不用，例如案情重
      大，然違背法定程序之情節輕微，若遽捨棄該證據不用，
      被告可能逍遙法外，此與國民感情相悖，難為社會所接受
      ，自有害於審判之公平正義，因此，對於違法搜索所取得
      之證據，為兼顧程序正義及發現實體真實，應由法院於個
      案審理中，就個人基本人權之保障及社會安全之維護，依
      比例原則及法益權衡原則，予以客觀之判斷，亦即應就
      (1 )違背法定程序之程度；(2)違背法定程序時之主觀意
      圖（即實施搜索扣押之公務員是否明知違法並故意為之）
      ；(3 )違背法定程序時之狀況（即程序之違反是否有緊急
      或不得已之情形）；(4)侵害犯罪嫌疑人或被告權益之種
      類及輕重；(5)犯罪所生之危險或實害；(6)禁止使用證據
      對於預防將來違法取得證據之效果；(7)偵審人員如依法
      定程序，有無發現該證據之必然性；(8)證據取得之違法
      對被告訴訟上防禦不利益之程度等情狀予以審酌，以決定
      應否賦予證據能力；又犯罪嫌疑人「同意警方進入」，能
      否推定為「自願性同意搜索」？尚非全無疑義。（最高法
      院93 年度臺上字第664號判決要旨參照）。本件被告丁○○、丙○○於檢察官偵查時固均供稱，於92年11月12日晚
      上11時40分左右，在臺中市○區○○路75號3樓之1，警方
      查獲彼等持有毒品係經過同意搜索等語（見同上偵查卷宗
      第5頁及第10頁)。然被告丁○○、丙○○2人與其選任辯
      護人於原審及本院審理時卻否認其有同意警方搜索，當時
      查獲之物品無證據能力等語；而證人陳珮怡於原審法院審
      理時亦證稱，伊雖有讓警察進入丁○○所承租之前開房屋
      ，卻沒有同意警察搜索（見原審卷宗第一卷第88頁）。經
      原審法院勘驗警察於搜索被告2人前開居所所拍攝之光碟
      片結果：發現證人陳珮怡於警方表示要搜索上開居所時，
      一直向警方表明要有搜索票（見原審卷宗第一卷第138頁
      ），可見陳珮怡僅同意警方進入而未明確表示同意警方搜
      索，此有原審法院之勘驗筆錄在卷可憑；被告丁○○、丙○○另認該光碟片似被剪接過，光碟片所載時間與事實不
      符等語。由前開光碟片所拍攝之內容觀之，警察所為之前
      開搜索是否適法妥當，非無疑問。惟本院審酌本件警察之
      搜索行為係在檢察官指揮辦案下，獲知有20萬顆搖頭丸進
      入臺灣，一旦流入市面，對於社會治安影響甚大，而被告
      等可能屬於可以接觸之人，在事先聲請搜索票需約2日時
      間之情況下，出於迫切所為之強制處分行為（見證人甲○○之證詞，詳原審卷宗第一卷第75頁至82頁、本院96年2
      月14日審判筆錄第4頁），及警方確實於該址查獲第二級
      毒品ＭＤＭＡ、ＭＤＡ、大麻與第三級毒品愷他命，且數
      量不少，上開毒品具有成癮性、濫用性、及對社會危害性
      ，毒品流通、濫用對於個人、社會、國家之禍害，暨衡量
      個人基本人權之保障及社會安全之維護，認為縱使警察之
      前揭搜索行為存有程序上之瑕疵，仍不應排除本件所扣得
      證據之證據能力，始符合審判之公平正義與國民之法律情
      感，是被告2人及辯護人之辯護意旨認本件警察所扣證物
      無證據能力云云，並不足採；原審辯護人聲請調閱錄影帶
      母帶並加以調查比對，核無必要，併此指明。
貳、上訴人即被告（下稱被告）丁○○、丙○○有罪部分
一、訊據被告丁○○、丙○○就上開持有第二級毒品之犯罪事實
    ，均坦承不諱；被告丁○○則矢口否認有何販賣第三級毒品
    愷他命之犯行，辯稱：伊所持有之第三級毒品愷他命均係供
    自己吸食，伊並無加以販賣之情事，伊之所以在警詢與偵查
    時會承認販賣第三級毒品愷他命，全係因為當時被抓到警察
    局時，警察告訴伊可以轉為污點證人，只要配合警方辦案，
    坦承有販賣第三級毒品愷他命之事實，保證伊沒有事情，所
    以伊始配合製作不實筆錄，且在檢察官偵訊前，警察亦向伊
    告知在應訊時必須與先前之陳述相同，才不會得罪檢察官，
    才能轉為污點證人，才能保證伊沒事云云。辯護人之辯護意
    旨略以：本件警察之搜索行為，並未符合刑事訴訟法同意搜
    索之要件，程序上有嚴重疏失，違反程序正義，搜索程序既
    然違法，所扣押之證據自不能當作證據，自應排除其證據能
    力（此不採之理由已詳如前述）；又被告丁○○於警訊中之
    供述，係受到警察稱可轉為污點證人並保證無事之利誘下，
    所為缺乏自白之任意性，應排除其證據能力等語置辯。經查
    ：
（一）被告丁○○、丙○○持有毒品部分
　　被告丁○○與黃俊明共同持有第二級毒品MDMA、MDA部分，
  　與被告丁○○、丙○○共同持有第二級毒品大麻部分，業據
    被告丁○○、丙○○2人於原審及本院審理時，均坦承不諱
    ，核與證人黃俊明在警詢、偵查時之證述及證人甲○○與陳
    珮怡在原審審理時之證詞相符，復有如附表附表一編號2、3
    所示第二級毒品MDMA、MDA及附表一編號1所示第二級毒品大
    麻扣案足資佐證，且將上開扣案物送驗，確分別含有MDMA、
    MDA及大麻成分（品名、數量及明細，均詳附表一編號1、2
    、3所示），此有法務部調查局92年12月25日調科壹字第
    160002154號鑑定通知書、憲兵司令部刑事鑑識中心94年11
    月10日 (94)安鑑字第02589號鑑驗通知書各乙份及相片24張
    附卷可憑；顯見被告丁○○、丙○○之自白與犯罪事實相符
    ，彼等持有第二級毒品之犯行，洵堪認定，均應依法論科。
    另被告丁○○於本院準備程序中雖稱其未對此部分持有毒品
    提起上訴，惟其於本院審理中又陳稱，對持有毒品部分，亦
    有提起上訴等語。本院認被告丁○○於提起上訴時，並未表
    示上訴之範圍，依有利於被告丁○○之解釋，應認為上訴之
    範圍及於全部之犯罪事實，而於本院準備程序中被告丁○○
    並未以書狀表示撤回上訴之意旨，故本院仍認被告丁○○此
    部分持有毒品罪之上訴，為本院審理之範圍，並此敘明。
（二）被告丁○○販賣第三級毒品部分
  （1）證人丙○○先於警詢時供稱：我所持有愷他命毒品是丁○○給我吸食用的等語（見雲林縣警察局刑事案件偵查
       卷宗第9頁背面）；嗣在檢察官訊問時改稱：愷他命是我
       向丁○○買。自92年9月間起至92年11月11日以1公克500
       元，在查獲處向他買的等語（見臺灣雲林地方法院檢察
       署92年度偵字第4770號偵查卷宗第10至11頁）；於原審
       審理時又稱係丁○○送給其吃的等語（見原審卷宗第一
       卷第111頁）。換言之，證人丙○○對於其持有第三級毒
       品愷他命之來源為何，前後供述不一；惟參諸被告丁○○於警詢及偵查時自承：黃俊明、丙○○叫我幫忙調貨
       ，我向一位「陳兄」以1公克500元代價買回來，再混合
       治痛單後，自92年10月中旬至查獲為止，在被查獲的地
       方賣給他們2人多次（見雲林縣警察局刑事案件偵查卷宗
       第5頁、臺灣雲林地方法院檢察署92年度偵字第4770號偵
       查卷宗第6頁）等語；另酌以在證人丙○○與黃俊明共同
       居住之房間內，並確扣有第三級毒品愷他命3包，該3包
       粉末經送驗含有愷他命成分，取樣0.1658公克，驗餘淨
       重4.8206公克，有憲兵司令部刑事鑑識中鑑識通知書94
       年10月26日 (94)安鑑字第02526號在卷可按，亦即合計
       淨重約5公克（末二碼小數點後採4捨5入），而該愷他命
       又係證人丙○○所有，且來源係來自被告丁○○，亦據
       證人丙○○於警偵詢中證述在卷；再者，在被告丁○○
       房間內扣得之帳冊，確載有君彥即丙○○，亦有帳冊扣
       案可稽，而被告丁○○於警詢中自承帳冊上所記載是其
       販賣愷他命給「君彥」（即丙○○）之帳目沒錯等語（
       見雲林縣警察局刑事案件偵查卷宗第5頁反面）。顯見被
       告丁○○上揭警、偵訊中之自白核與事實相符，益徵證
       人丙○○於偵查中所為證言較為可採；至被告丙○○嗣
       後於法院審理時改稱愷他命係丁○○所贈送云云，要屬
       迴護被告丁○○之詞，無可採信。又因證人丙○○僅證
       稱：自92年9月間起至92年11月11日以1公克500元，在查
       獲處向他買的等語，並未明確證述次數及數量，惟上開
       第三級毒品愷他命既買自被告丁○○，在本次扣得之前
       究係買入多少，既無法確認，自應從被告丁○○有利之
       認定，故而被告丁○○於上開期間販賣給證人丙○○之
       數量應以扣得之數量即3包（取樣0.1658公克加驗餘淨重
       4.8206公克，等於約5公克）及次數認定至少2次（多次
       一般應指2次以上）為準，較有利被告丁○○，並以此為
       據，附此敘明。次查，證人黃俊明於警詢時供稱：愷他
       命是向丁○○所購買，共3、4次約10公克，價值約5,000
       元，每公克約500元，都是在精誠路75號3樓之1住處交易
       等語（見雲林縣警察局刑事案件偵查卷宗第16頁），且
       上開帳冊，亦載有「俊明」，而被告丁○○於警詢中亦
       自承帳冊上所記載是其販愷他命給俊明之帳目沒錯等語
       （見見雲林縣警察局刑事案件偵查卷宗第5頁反面），顯
       見被告丁○○上揭自白核與事實相符，益徵證人黃俊明
       上揭證述可堪採信。惟證人黃俊明所證述之購買次數究
       為3次或4次並無法確認，自應從被告丁○○有利之認定
       ，故被告丁○○於上開期間販賣給證人黃俊明之次數應
       以3次為準，較有利被告。是以被告丁○○確有分別販賣
       第三級毒品愷他命予丙○○至少2次，合計約5公克，販
       毒所得為2500元即5公克乘以500元等於2500元；黃俊明3
       次合計10公克，販毒所得為10公克乘以500元等於5000元
       。
 （2）被告丁○○雖於原審及本院審理時翻異前詞，進而否認其
      有販賣第三級毒品愷他命之事實，並辯稱：其之所以在警
      詢與偵查時會承認販賣第三級毒品愷他命，全係因為當時
      被抓到警察局時，警察告訴他可以轉為污點證人，只要配
      合警方辦案，坦承有販賣第三級毒品愷他命之事實，保證
      沒有事情，所以他才配合製作不實筆錄，且在檢察官偵訊
      前，警察亦向他告知在應訊時必須與先前之陳述相同，才
      不會得罪檢察官，才能轉為污點證人，才能保證沒事云云
      。惟查：證人即雲林縣警察局刑事警察大隊員警甲○○於
      原審審理時證述：「（丁○○總共作幾次筆錄？總共作參
      份。壹份是同意搜索、夜間偵訊筆錄、偵訊筆錄。）、（
      丁○○有無曾經作過否認的筆錄，而沒有附卷？沒有，從
      頭到尾就是參份筆錄。）、（據我的當事人稱，在製作筆
      錄時，你有跟他說，他可以適用證人保護法保護的規定，
      你跟他說，你和檢察官說好，保證他會沒事，有無對他說
      過這樣的話？我沒有說有和檢察官說好的話，我應該是跟
      他說，如果能夠把這案件辦出來，你的罪刑應該會比較輕
      ，或許會得到緩起訴。）、（照你們訊問筆錄有提示查獲
      的帳冊給他看？對，所以他才回答有販賣Ｋ他命給阿泰等
      人。）」（見原審卷宗第一卷第76至83頁）。嗣於本院審
      理中證稱：「（被告丁○○說你有告知要他們轉換為污點
      證人？對。、、、、查獲之後我們進入現場把現場物品都
      帶回警局，為了追這20萬顆搖頭丸的源頭並非要查緝這些
      小藥頭，我們要追背後的販賣者，我們勸被告丁○○及黃
      俊明轉為污點證人。）、（當初有無談條件？如果可以順
      利緝捕到20萬搖頭丸的主嫌線頭，他們可以獲得較輕的刑
      度或免刑。後來他們有同意，但結果在追查過程中黃俊明
      被對方的藥頭用槍打死了、、、、。）、（當時被告丁○○願意當污點證人時，有無簽署任何文件？因為是檢察官
      主導，我們只是配合而已。）、（轉為污點證人有經過檢
      察官同意？有。）、（被告丁○○第二次承認是自己承認
      還是因為要配合污點證人的關係才這樣講？我們都有勸他
      ，經過我們的勸解之後他才承認。）」等語（見本院96年
      2 月14日審判筆錄第4至第5頁）。由此可見，證人甲○○
      並無誘導被告丁○○自白販賣第三級毒品愷他命之情事，
      承辦員警甲○○僅向被告丁○○表示，如轉為污點證人可
      適用污點證人之規定減輕被告丁○○之刑責，此為承辦警
      員於執行職務中，告知法律上有關有利於被告丁○○權益
      之規定，並無違法之處，且不得因此認承辦警員有何利誘
      被告丁○○之行為，是以，被告丁○○之自白，實具備任
      意性之要件。故被告此部分辯解及選任辯護人稱：被告丁○○於警詢中之自白，缺乏任意性云云，不足採信。
 （3）證人黃俊明於偵查時供稱：「（今日在刑警隊所言均實在
      ？實在。）、（警察有否對你刑求逼供？沒有。）、（你
      有何物被警察查獲？Ｋ他命2包。另有7包是中藥調配的東
      西。搖頭丸78顆是我寄放在丁○○的房間內。Ｋ他命是我
      房間查到的。）、（丁○○怎說9包Ｋ他命是他寄放？
      Ｋ他命共9包是丁○○的沒錯。）」等語 (見臺灣雲林地
      方法院檢察署偵查卷宗92年度偵字第4770號第12至13頁)
      ；核與被告丁○○於偵查時之供詞及自白：「（今日在刑
      警隊所言均實在？實在。）、（警察有否對你刑求逼供？
　　　沒有。）、（警察在你與陳珮怡房間內查獲何物？大麻1
  　　包 (毛重1.9公克)、Ｋ他命6瓶及6大包 (毛重272.8公克
      、搖頭丸78顆 (毛重25.5公克)、分裝袋2包、1000元、電
      子秤1台、帳冊3本、Ｋ他命分裝管大包等物。）、（查獲
      物均你的？答：搖頭丸78顆是黃俊明寄放、大麻是賴君彥
      的。）、（賴君彥房間內查獲何物？黃俊明與賴君彥同住
      一房間。在他們房間查獲Ｋ他命九包是我寄放的）、（大
      麻何來？大麻是賴君彥拿給我，他說先放我那裡。）」等
      語相符 (見臺灣雲林地方法院檢察署偵查卷宗92年度偵字
      第4770號第5、6頁)。又附表一編號4及附表二編號2至5所
      示之粉末，經分別送驗結果，確均含有第三級毒品愷他命
      成分，品名、數量及明細均詳如附表一、二所示，此有憲
      兵司令部刑事鑑識中心94年11月10日 (94)安鑑字第02589
      號鑑驗通知書、內政部警政署刑事警察局95年4月25日刑
      鑑字第0950024554號鑑定書各1份在卷可考。再者，被告
      丁○○於警詢、偵查時之自白，均係在自由意識下所為，
      並無遭誘導取供情事，已如前述；此外，附有扣案之如附
      表一編號4及附表二編號2至5所示第三級毒品愷他命，係
      被告丁○○所販賣及供販賣用之毒品；如附表一編號5至8
      係供被告丁○○販賣毒品所用之物可資佐證。是以被告丁○○於原審及本院審理時翻異前詞，否認有販賣第三級毒
      品予丙○○、黃俊明之行為，顯無足採。
 （4）綜上所述，被告丁○○販入第三級毒品愷他命後，再以1
      比1之比例混合，販賣上開第三級毒品予黃俊明及丙○○
      等情既經本院認定如前，是被告丁○○每販售毒品愷他命
      1公克，即可賺取500元之差價，故被告丁○○確有販賣毒
      品之營利意圖而販賣上開毒品，應堪認定。綜上所述，被
      告丁○○所為之辯詞，無非事後飾卸之語，不足採信。是
      以本件事證業臻明確，被告丁○○販賣第三級毒品愷他命
      之犯行洵堪認定，應依法論科。
二、查刑法於94年2月2日修正公布，並於被告行為後之95年7 月
    1日施行。按行為後法律有變更者，適用行為時之法律，但
    行為後之法律有利於行為人者，適用最有利於行為人之法律
    ，修正後刑法第2條第1項定有明文。此條規定係規範行為後
    法律變更所生新舊法律比較適用之準據法，本身尚無新舊法
    比較之問題，於新法施行後，應一律適用新法第2條第1項之
    規定，為「從舊從輕」之比較。再按本次法律變更，比較時
    應就罪刑有關之共犯、未遂犯、想像競合犯、牽連犯、連續
    犯、結合犯，以及累犯加重、自首減輕暨其他法定加減原因
    （如身分加減）與加減例等一切情形，綜其全部罪刑之結果
    而為比較，惟比較之結果，新舊法處罰之輕重相同者，及刑
    法第59條之規定，為法院就酌減審認標準見解之明文化，非
    屬法律之變更，即無刑法第2條第1項規定之適用，應依一般
    法律適用原則，適用裁判時法（參酌最高法院95年5月23 日
    刑事庭第8次會議決議及95年11月7日第21次刑事庭會議95
    年刑議字第6號決議）。查此次刑法第28條、第55條前段（
    想像競合犯）、第38條內容，固有修正，惟分別比較新、舊
    法結果，對被告之法律效果並無不同，即無刑法第2條第1項
    規定之適用，依上開說明，皆應依裁判時法即新法論處；另
    刑法第56條、51條第5款，亦有修正，惟分別比較新、舊法
    結果，修正後之規定並非有利於被告，依刑法第2條第1項規
    定，自應之適用修正前之相關規定，先予敘明。
三、核被告丁○○所為，係犯毒品危害防制條例第4條第3項之販
    賣第三級毒品罪及同條例第11條第2項之持有第二級毒品罪
    。被告丙○○持有第二級毒品大麻之所為，係犯毒品危害防
    制條例第11條第2項之持有第二級毒品罪。被告丁○○因販
    賣而持有第三級毒品之低度行為，為販賣第三級毒品之高度
    行為所吸收，不另論罪。被告丁○○及黃俊明間共同持有
    MDMA、MDA之犯行；被告丁○○及被告丙○○間共同持有大
    麻之犯行間，各有犯意之聯絡，行為之分擔，各均為共同正
    犯。被告丁○○同時持有MDMA、MDA之行為，為一行為觸犯
    同一罪名，為想像競合犯，應從一重之持有MDMA論處。被告
    丁○○先後多次販賣第三毒品及二次持有第二級毒品等犯行
    ，各時間緊接、方法相同，各觸犯構成要件相同之罪名，顯
    各係基於概括犯意反覆為之，應依修正前刑法第56條之規定
    ，各論以連續犯，並依法各加重其刑。又被告丁○○持有之
    第二級毒品淨重雖已超過10公克，惟「轉讓持有毒品加重其
    刑之數量標準」之規定，持有第二級毒品淨重十公克以上，
    加重其刑至二分之一，係行政院93年1月7日始發布，比較結
    果，自無毒品危害防制條例第11條第4項之適用，附此敘明
    。被告丁○○所犯前開2罪間，犯意各別、罪名互異，應予
    分論併罰。
四、原審就被告丁○○販賣第三級毒品部分，認其罪證明確，予
    以論罪科刑，固非無據，惟查：本件被告丁○○販賣第三級
    毒品與黃俊明之次數，原審認定係4次，尚有未恰。被告丁○○上訴否認該犯行，及檢察官上訴認被告丁○○尚有販賣
    第三級毒品與「阿娟」、「阿泰」、「奎和」等人部分（理
    由詳如後述），雖均無理由，惟原判決關於此部分既有可議
    之處，仍應由本院連同定應執行部分予以撤銷改判。爰審酌
    被告丁○○素行尚非至惡，但其年輕體健，卻不思以正當途
    徑掙取金錢，欲藉販賣毒品以營利之犯罪目的、動機應予譴
    責，而販賣毒品足以使購買施用者導致生理及心理毒害，形
    成生理成癮性及心理依賴性，戕害國民身心健康，危害社會
    治安，且其事後未能坦承販賣第三級毒品犯行，欠缺對己身
    違法行為悔過之具體表現與本件犯罪所得非鉅等一切情狀，
    量處如主文第2項所示之刑。扣案之如附表一編號4、附表二
    編號1至5所示之物，經鑑識後均含有第三級毒品愷他命之成
    分，分別為丁○○、丙○○、黃俊明無正當理由而擅自持有
    之第三級毒品，依毒品危害防制條例第18條第1項中段、毒
    品危害防制條例施行細則第11條之1之規定，由查獲機關予
    以沒入銷燬之，其立法理由略謂：「本條例雖未對第三級毒
    品之持有者抑或施用者科以刑事罰，惟鑑於第三級毒品既均
    係管制藥品，自不允許無正當理由擅予持有，爰增列本條，
    違反者，並於修正條文第十八條明定均沒入銷燬」，顯見毒
    品危害防制條例就持有第三級毒品，雖規定無正當理由，不
    得擅自持有，然並無刑事責任，是第三級毒品並非刑法上之
    違禁物，而該等扣押物既為被告丁○○犯本件販賣第三級毒
    品罪所用之物，本院即應依毒品危害防制條例第19條第1項
    規定，宣告沒收之；至於附表一編號4、附表二編號2至5（
    編號1已交付予丙○○，非屬被告丁○○所有）其上之包裝
    袋或罐子，為被告丁○○所有，則應依刑法第38條第1項第2
    款沒收之。扣案之如附表一編號5至8所示之物，係供被告丁○○販毒所用之物，亦均應依毒品危害防制條例第19條第1
    項宣告沒收。又被告丁○○因販賣第三級毒品共計所得之
    7500元（扣案之被告丁○○所有之1000元，並無證據證明係
    其販毒所得。），雖未扣案，仍應依毒品危害防制條例第19
    條第1項宣告沒收之，如全部或一部不能沒收時，以其財產
    抵償之。至於其他扣案物或不含毒品成分，或非屬被告丁○○供其販賣第三級毒品所用、所得之物，或無法證明與販賣
    第三級毒品有何關連，爰不為沒收之諭知。
五、原審法院就被告丁○○、丙○○持有第二級毒品等犯行，認
    被告丁○○、丙○○罪證明確，適用毒品危害防制條例第11
    條第2項、第18條第1項前段，刑法第11條、第28條、第55條
    、第2條第1項前段、修正前刑法第56條，並分別審酌被告丁○○素行尚非至惡，及坦承持有第二級毒品等一切情狀；另
    審酌被告丙○○前僅有施用毒品之前科，經觀察勒戒後，認
    無繼續施用之傾向，經臺灣臺中地方法院檢察署檢察官以93
    年度毒偵字第1863號為不起訴處分確定在案，此有臺灣臺中
    地方法院檢察署檢察官不起訴處分書附卷可查，其素行亦非
    至惡，於犯後尚能坦承犯行等一切情狀，各量處如主文所示
    之刑。核其認事用法均無違誤，量刑亦稱妥適，應予維持。
    被告丁○○、丙○○上訴意旨請求從輕量刑，為無理由，其
    上訴應予駁回。並應由本院就被告丁○○上開撤銷改判部分
    與上訴駁回部分所處之刑，依法定其應執行刑如主文第4項
    所示。扣案如附表一編號1、2、3所示之物，經鑑識後分別
    含有第二級毒品大麻、MDMA及MDA之成分，不問屬於被告與
    否，均應依毒品危害防制條例第18條第1項前段規定，宣告
    沒收銷燬之（附表一編號1之包裝袋已與毒品無法析離，均
    應視為毒品）。
六、公訴意旨另以：被告丁○○與被告賴晹昇（原名賴君彥）、
    黃俊明共同基於販賣第三級毒品K他命營利之概括犯意，另
    有自92年9月間起至同年11月12日止，在台中精誠路75號3樓
    之1及臺中市○○路滾石PUB內，以1公克500元之價格，販賣
    第三級毒品愷他命予綽號「阿娟」、「阿泰」、「奎和」等
    年籍不詳之人多次，因認其該部分所為，亦犯毒品危害條例
    第4條第3項之販賣第三級毒品罪云云。訊據被告丁○○堅決
    否認販賣第三級毒品愷他命予「阿娟」、「阿泰」、「奎和
    」等人，亦不認識上開之人等語。雖被告丁○○於警詢及偵
    查中提及有販賣毒品予「阿娟」、「阿泰」、「奎和」等人
    ，惟究係如何販賣？販賣毒品之時間、地點為何？數量、價
    錢及所得為何？檢察官無一加以舉證而為說明，更何況公訴
    人亦未提出上開綽號「阿娟」、「阿泰」、「奎和」等人之
    真實姓名年籍為何，以供本院傳喚並調查是否屬實，且卷附
    之通信監察內容之譯文，亦無有關「阿娟」、「阿泰」、「
    奎和」等人向被告丁○○購買第三級毒品之任何信息，亦無
    其他相關證人出面指證被告丁○○有此部分販賣第三級毒品
    愷他命之犯行，從而尚無法讓本院形成被告丁○○有上開犯
    罪之確信心證。本院復查無任何積極證據足資證明被告丁○○該部分確係犯被訴之犯行，乃原審以被告丁○○此部分犯
    行不能證明，然公訴人既認此部分與前述有罪部分為連續犯
    之裁判上一罪之法律關係，爰不另為無罪之諭知，其認事用
    法均無不當，檢察官上訴意旨指摘原審此部分不當，並無理
    由，併此敘明。
參、被告丙○○販毒無罪部分
一、被告賴晹昇（原名賴君彥）與丁○○、黃俊明基於販賣第三
    級毒品K他命營利之概括犯意聯絡，自民國92年9月間起，至
    92年11月12日止，在其等位於台中市○區○○路75號3樓之
    1居處、台中市○○路滾石PUB等處，共同連續以1公克500元
    之價格，　販賣第三級毒品K他命予綽號「阿娟」、「阿泰
    」、「奎和」等年籍不詳之人多次，因認被告賴晹昇涉犯有
    毒品危害防制條例第4條第3項之販賣第三級毒品罪等語。
二、按犯罪事實，應依證據認定之，無證據不得認定犯罪事實；
    不能證明被告犯罪者，應諭知無罪之判決，刑事訴訟法第
    154條第2項、第301條第1項分別定有明文。又認定不利於被
    告之事實，須依積極證據，苟積極證據不足為不利於被告事
    實之認定時，即應為有利於被告事實之認定，更不必有何有
    利之證據；認定犯罪事實所憑之證據，雖不以直接證據為限
    ，間接證據亦包括在內，然而無論直接或間接證據，其為訴
    訟上之證明，須於通常一般之人均不致有所懷疑，而得確信
    其為真實之程度者，始得據為有罪之認定，倘其證明尚未達
    到此一程度，而有合理性之懷疑存在時，即無從遽為有罪之
    確信，最高法院分別著有30年上字第816號及76年臺上字第
    4986號判例可資參照。次按刑事訴訟法第161條已於91年2月
    8日修正公布，其第1項規定：檢察官就被告犯罪事實，應負
    舉證責任，並指出證明之方法。因此檢察官對於起訴之犯罪
    事實，應負提出證據及說服之實質舉證責任。倘其所提出之
    證據，不足為被告有罪之積極證明，或其指出證明之方法，
    無從說服法院以形成被告有罪之心證，基於無罪推定之原則
    ，自應為被告無罪判決之諭知（最高法院92年臺上字第128
    號判例參照）。
三、訊據被告丙○○堅決否認販賣第三級毒品愷他命予「阿娟」
    、「阿泰」、「奎和」等人，亦不認識上開之人，且在其租
    住處房間內所扣得之之分裝空膠囊、研磨砵、分裝管等物，
    係其施用第二級毒品MDMA所用之物等語。經查，同案被告丁○○於警詢及偵查中固均提及，其有販毒賣第三級毒品予被
    告丙○○及同案被告黃俊明等情，已如前述，並供稱他們有
    拿去賣，在何處賣給何人其不清楚等語，惟並未提及其等3
    人有何共同販賣之情事，則其等3人是否共同販賣第三級毒
    品已非無疑？又依卷內通訊監察譯文之被告丙○○與同案被
    告丁○○通話之內容以觀，固然有提到愷他命買賣之事，惟
    該等內容均無法證明與綽號「阿娟」、阿泰」或「奎和」有
    何關連可言，且如何買賣、於何時、何地及何價格賣出，均
    不得而知，空有通話內容而無相關之證據，並不足證明被告
    丙○○有何販賣第三級毒品愷他命予上開之人，換言之，通
    訊監察之內容是否真實，應有合理相關的補強證據以資補強
    ，本件固在被告丙○○扣得上開愷他命3包 (驗餘合計淨重
    4.8206公克)，惟並無證據顯示該愷他命係被告丙○○供販
    賣所用，且「阿娟」、「阿泰」、「奎和」等人是否確有其
    人，亦不得而知，被告究係如何販賣？販賣毒品之時間、地
    點為何？數量、價錢及所得為何？檢察官無一加以舉證而為
    說明，至於另外在被告丙○○與黃俊明房間內扣得之被告丙○○所有之分裝空膠囊、研磨砵、分裝管及電子砰等物，要
    屬其施用第二級毒品MDMA所用之物，並無任何證據顯示係供
    其與被告丁○○或黃俊明販毒所用之需，其中較具爭議者乃
    電子砰，惟該砰係損壞之物，並無法使用，亦無法證明係供
    販毒品所用；且本件亦無其他相關證人出面指證被告丙○○
    有此部分販賣第三級毒品愷他命之犯行，從而故尚無法讓本
    院形成被告丙○○有販賣第三級毒品愷他命之確信心證，亦
    無法證明被告丙○○與同案被告丁○○有何共同之犯意。本
    院復查無任何積極證據足資證明被告丙○○有販賣第三級毒
    品愷他命之犯行，揆諸上開說明，則該部分即屬不能證明，
    自應為被告丙○○無罪之諭知。是本件原審以不能證明被告
    犯罪，而依刑事訴訟法第301條第1項規定，諭知被告無罪之
    判決，經核認事用法，並無不合，檢察官上訴意旨猶執前詞
    ，而指摘原判決不當，為無理由，應予駁回。
據上論結，應依刑事訴訟法第369條第1項前段、第368條、第364
條、第299條第1項前段，毒品危害防制條例第4條第3項、第11
條第2項、第18條第1項前段、第19條第1項，刑法第11條、第2條
第1項前段、第28條、第55條、第38條第1項第2款、（修正前）
第56條、（修正前）第51條第5款，判決如主文。
本案經檢察官乙○○到庭執行職務。
中　　華　　民　　國　　96　　年　　2 　　月　　27　　日
            刑事第十一庭  審判長法　官　陳　朱　貴
                                法　官　郭  同  奇
                                法　官　何  志  通
上列正本證明與原本無異。
販賣第三級毒品部分，得上訴。
持有第二級毒品部分，不得上訴。
如不服本判決應於收受送達後十日內向本院提出上訴書狀，其未
敘述上訴之理由者並得於提起上訴後十日內向本院補提理由書（
均須按他造當事人之人數附繕本）。
                                書記官　林  桂  鳳
中　　華　　民　　國　　96　　年　　3 　　月　　1  　日
附表一  丁○○房間內查扣
┌──┬───────┬───┬────────┐
│編號│    品   名   │ 數量 │     明  細     │
├──┼───────┼───┼────────┤
│ 1  │第二級毒品大麻│1包   │驗餘淨重1.32公克│
├──┼───────┼───┼────────┤
│ 2  │第二級毒品MDMA│76顆  │粉紅色藥丸37顆  │
│    │              │      │暗紅色藥丸2顆   │
│    │              │      │紅色藥丸7顆     │
│    │              │      │黃色藥丸3顆     │
│    │              │      │綠色藥丸16顆    │
│    │              │      │藍色藥丸11顆    │
│    │              │      │合計驗餘淨重    │
│    │              │      │19.6044公克     │
├──┼───────┼───┼────────┤
│ 3  │第二級毒品MDA │1顆   │橘色藥丸        │
│    │              │      │驗餘淨重0.1332公│
│    │              │      │克              │
├──┼───────┼───┼────────┤
│ 4  │第三級毒品    │3包   │黃色、米白色、乳│
│    │愷他命        │      │白色粉末各1包   │
│    │              │      │合計驗餘淨重    │
│    │              │      │47.5227公克     │
├──┼───────┼───┼────────┤
│ 5  │分裝袋        │2包   │                │
├──┼───────┼───┼────────┤
│ 6  │電子秤        │1台   │                │
├──┼───────┼───┼────────┤
│ 7  │帳冊          │3本   │                │
├──┼───────┼───┼────────┤
│ 8  │愷他命分裝管  │1包   │                │
└──┴───────┴───┴────────┘
附表二  丙○○與黃俊明共用房間內查扣
┌──┬────────┬───┬─────────┐
│編號│    品   名     │ 數量 │    明  細        │
├──┼────────┼───┼─────────┤
│ 1  │第三級毒品愷他命│3包   │黃色已受潮粉末    │
│    │                │      │驗餘淨重4.8206公克│
├──┼────────┼───┼─────────┤
│ 2  │第三級毒品愷他命│2包   │淡黃色粉末        │
│    │                │      │驗餘淨重4.8公克   │
├──┼────────┼───┼─────────┤
│ 3  │第三級毒品愷他命│1包   │黃色粉末          │
│    │                │      │驗餘淨重4.69公克  │
├──┼────────┼───┼─────────┤
│ 4  │第三級毒品愷他命│1包   │黃色粉末          │
│    │                │(3罐) │驗餘淨重1.61公克  │
├──┼────────┼───┼─────────┤
│ 5  │第三級毒品愷他命│1包   │藍綠色膠囊        │
│    │                │      │驗餘淨重3.65公克  │
└──┴────────┴───┴─────────┘
